【裁判字號】    98,訴,162
【裁判日期】    980630
【裁判案由】    侵權行為損害賠償
【裁判全文】
臺灣士林地方法院民事判決               98年度訴字第162號
原      告  丁○○
被      告  乙○○
            甲○○○
上  1   人
法定代理人  丙○○
上列當事人間侵權行為損害賠償事件，經刑事庭裁定移送本院審
理（97年度士簡附民字第160 號），本院於民國98年6 月19日言
詞辯論終結，判決如下：
    主  文
被告乙○○應給付原告新臺幣伍拾壹萬伍仟陸佰壹拾陸元，及自
民國九十七年二月二十日起至清償日止，按週年利率百分之五計
算之利息。
原告其餘之訴駁回。
訴訟費用新臺幣貳仟陸佰元由被告乙○○負擔四分之一即陸佰伍
拾元，餘由原告負擔。
本判決第一項於原告以新臺幣壹拾柒萬貳仟元為被告供擔保後，
得假執行。
原告其餘假執行之聲明駁回。
    事實及理由
一、原告起訴主張：被告乙○○於民國97年5 月12日晚上6 時許
    ，與甲○○○、綽號「肥中」年籍不詳之成年男子等多人，
    在臺北縣汐止市○○路、茄福街旁之籃球場，持類似法器之
    物品、武士刀、棒棍等，共同毆打原告，致原告受有四肢多
    處挫傷、左側睪丸破裂之傷害，經送國泰綜合醫院、三軍總
    醫院開刀、住院治療長達9 日，爰依侵權行為之法律關係，
    請求被告連帶賠償醫療費新臺幣（以下同）3 萬2,949 元、
    看護費6 萬元、工作損失24萬元、及慰撫金166 萬7,051 元
    ，總計200 萬元等語，並聲明：(一)被告應連帶給付原告200
    萬元及自起訴狀繕本送達翌日起至清償日止，按週年利率5%
    計算之利息。(二)原告願供擔保請准宣告假執行。
二、被告則以：
  (一)被告乙○○係以：對於傷害原告之事實不爭執，對於原告支
    出醫療費之之部分亦不爭執，惟原告送至醫院時，伊已賠償
    5 萬元。又對於原告主張其每月薪資4 萬元不爭執，惟伊無
    法給付。另原告請求看護費及慰撫金過高。伊與原告事後有
    商談和解未成，伊目前在監，尚需執行5 個月，無能力可賠
    償原告等語置辯，並聲明：原告之訴駁回。
  (二)被告甲○○○則以：被告甲○○○當日係充當和事佬，並未
    動手毆打原告，此經被告乙○○於刑事庭證稱綦詳，原告當
    場亦未表意見等語，資為抗辯，並聲明：原告之訴駁回。
三、原告主張被告乙○○與綽號「肥中」等人於97年5 月12日晚
    上6 時許，在臺北縣汐止市○○路、茄福街旁之籃球場毆打
    原告，致原告受有四肢多處挫傷、左側睪丸破裂等傷害之事
    實，為被告所不爭執，並有診斷證明書影本附卷可稽（本院
    卷1 第5 頁、第6 頁、第26頁），復經本院調取本院97年度
    士簡字第1460號刑事卷宗全卷核閱無訛，則原告此部分之主
    張，自堪信為真實。至於原告主張被告2 人應連帶賠償200
    萬元乙節，則為被告所否認，則本件兩造爭執要旨厥為：(一)
    被告甲○○○是否有共同侵權行為而應連帶負責？(二)原告得
    請求賠償之金額以若干為適當？茲分述如下：
  (一)被告甲○○○無共同侵權行為：
    原告主張被告甲○○○應負連帶賠償責任，無非係以被告甲○○○當日亦與被告乙○○等人一同在場，且手持球棒云云
    。惟查，被告乙○○於本院98年6 月19日言詞辯論期日到庭
    陳稱：「天野沒有打到他，他只是在旁邊看，因為大家都熟
    ，所以大家都去，一開始是因為原告傳簡訊給我，我怕被他
    打，所以才找那些人一起去，就是一起去講而已」（本院卷
    2 第59頁反面），另於刑事案件警訊時陳稱：「我第一個動
    手打他，我有踹他下體。是我打丁○○，小白看見我打就跟
    著打」、「（問：你們一群人中共幾人毆打丁○○？）我及
    小白」、「甲○○○有跟我去，但是甲○○○沒有打他」（
    參見臺灣士林地方法院檢察署97年度偵字第9062號偵查卷宗
    第6 頁），於檢察官偵訊時陳稱：「我們有互相拉扯，我還
    有用腳踢他下體，我看他蹲下來，我們就走了」、「（問：
    甲○○○有打人嗎？）他當天沒有打人」等語（參見上開偵
    查卷宗第43頁），且原告亦自承：「被告天野有無打我，我
    不知道，刑事庭開庭時證人有說他是站在外面，沒有動手」
    等語（本院卷2 第24頁反面），是以，原告主張被告甲○○○有參與共同傷害行為，即屬不能證明。則原告請求被告甲○○○應與被告乙○○負連帶賠償責任，洵非可採。
  (二)被告乙○○應賠償之金額：
    按「因故意、過失不法侵害他人之權利者，負損害賠償責任
    。」「不法侵害他人之身體或健康者，對於被害人因此喪失
    或減少勞動能力或增加生活上之需要時，應負損害賠償責任
    。」「不法侵害他人之身體、健康、名譽、自由、信用、隱
    私、貞操，或不法侵害其他人格法益而情節重大者，被害人
    雖非財產上之損害，亦得請求賠償相當之金額。」民法第18
    4 條第1 項前段、第193 條第1 項、第195 條第1 項前段別
    定有明文。查本件被告乙○○毆打原告致傷之事實，既經認
    定，已如前述，則原告依侵權行為法律關係，請求被告乙○○負損害賠償之責，於法有據。爰就兩造爭執之項目、金額
    ，審酌如下：
    1.醫療費：原告主張其因本件傷害支出醫療費3 萬2,949 元
      之事實，業據其提出醫心館中醫診所醫療費用收據（本院
      卷2 第27頁至第29頁）、三軍總醫院醫療費用明細表（本
      院卷2 第30頁至第40頁）、三軍總醫院住院醫療費用收據
      （前揭偵查卷宗第27頁）等影本為證，經核金額相符，並
      為被告所不爭執，則原告此部分之主張自屬有據。
    2.看護費：原告主張其受傷後由親屬看護，得請求看護費用
      6 萬元等語，惟為被告乙○○所否認。按親屬間之看護，
      縱因出於親情而未支付該費用，然其所付出之勞力，顯非
      不能以金錢為評價，此種基於身份關係之恩惠，自不能加
      惠於加害人，而應比照一般看護情形，認被害人受有相當
      看護費之損害，命加害人賠償，始符民法第193 條第1 項
      所定「增加生活上需要」之意旨（最高法院89年度臺上字
      第1749號判決要旨參照）。查原告因本件傷害受有四肢多
      處挫傷、左側睪丸破裂等傷害，於97年5 月14日急診入院
      接受左側睪丸修補手術，住院至97年5 月20日，有前揭診
      斷證明書足考，依其傷勢研判，傷後確有必要請專人全日
      看護照料，且經本院依職權函詢三軍總醫院，據該院函覆
      略以：「97年5 月14日至同年5 月20日，鄭君因左側睪丸
      破裂接受住院及手術治療。住院期間需有全日看護之照料
      。出院後建議休養3 至7 日為宜」等語，此有該院98年2
      月20日院三醫勤字第0980002476號函可稽（本院卷2 第16
      頁），則原告請求住院期間7 日之相當於看護費之損害，
      依其傷勢，尚稱合理。又依一般市場看護費用行情日額約
      2,000 元，則原告請求相當於看護費之損害於1 萬4,000
      元（計算式：2,000x7=14,000）之範圍內為可採，逾此金
      額之請求，即屬過高。
    3.薪資損失：
      原告主張原於酒店兼差，月薪約4 萬元，受傷後無工作，
      請求工作損失24萬元，被告乙○○對於原告主張之月薪4
      萬元並不爭執，惟辯稱金額過高無法給付。本院審酌原告
      之傷勢及三軍總醫院前揭函文建議原告出院後休養3 至7
      日，加計住院期間7 日無法工作，推估原告因本院傷害受
      有之薪資損失於14日之範圍內屬適當，以兩造不爭執之月
      薪4 萬元計算，共計受有薪資損失1 萬8,667 元（計算式
      ：40,000/30x14=18,667 ，元以下4 捨5 入），逾此部分
      之請求乏其依據，不應准許。
    4.慰藉金：查原告因本件車禍受有四肢多處挫傷、左側睪丸
      破裂之傷害，經修補手術發現左側睪丸壞死組織約3 分之
      1 ，經切除並同時修補睪丸白膜，出院後於門診追蹤發現
      左側睪丸有異質性超音波回音、萎縮合併有組織內血流反
      應，是否能恢復其功能尚待觀察，此有三軍總醫院97年7
      月30日院三醫勤字第0970011237號函、97年9 月10日院三
      醫勤字第0970013690號函附於偵查卷宗足考（參見前揭偵
      查卷宗第40頁、第62頁），此雖不致完全敗壞原告之生殖
      能力而達重傷害之程度，然其肉體、精神仍受極大痛苦，
      本院斟酌兩造之身分、地位、傷害之經過及原告受傷情形
      等情形，原告請求166 萬7,051 元，尚屬過高，應予核減
      為50萬元，方屬公允。
四、末按，「給付無確定期限者，債務人於債權人得請求給付時
    ，經其催告而未為給付，自受催告時起，負遲延責任，其經
    債權人起訴而送達訴狀，或依督促程序送達支付命令，或為
    其他相類之行為者，與催告有同一之效力。」「遲延之債務
    ，以支付金錢為標的者，債權人得請求依法定利率計算之遲
    延利息。」民法第229 條第2 項、第233 條第1 項前段分別
    有明文規定。從而，原告依侵權行為法律關係，請求被告賠
    償醫療費3 萬2,949 元、看護費1 萬4,000 元、薪資損失1
    萬8,667 元、慰撫金50萬元，合計56萬5,616 元，扣除兩造
    不爭執被告乙○○已賠償予原告之5 萬元，則原告依侵權行
    為之法律關係，請求被告乙○○給付51萬5,616 元，及自刑
    事附帶民事訴訟起訴狀繕本送達被告翌日即97年12月20日（
    97年12月9 日寄存，依民事訴訟法第138 條第2 項規定，同
    年月19日發生寄存送達效力）起至清償日止，按週年利率5%
    計算之利息，為有理由，應予准許。逾上開範圍之請求，為
    無理由，應予駁回。
五、原告陳明願供擔保，聲請宣告假執行，經核原告勝訴部份，
    合於法律規定，爰酌定相當之擔保金額宣告之；致原告敗訴
    部分，其假執行之聲請因訴之駁回而失所附麗，不予准許。
六、末按，「法院為終局判決時，應依職權為訴訟費用之裁判。
    」民事訴訟法第87條第1 項定有明文。查本件原告之訴為一
    部有理由、一部無理由，訴訟費用2,600 元（提解費）應由
    被告負擔4 分之1 即650元，餘由原告負擔。
七、本件判決基礎已臻明確，兩造其餘攻防方法及訴訟資料經本
    院審酌後，核與判決不生影響，無逐一論駁之必要，併此敘
    明。
八、據上論結，本件原告之訴為一部有理由、一部無理由，依民
    事訴訟法第79條但書、第390 條第2 項，判決如主文。
中    華    民    國    98    年    6     月    30    日
                  民事第二庭  法  官  陳玉曆
以上正本證明與原本無異。
如對本判決上訴，應於判決送達後20日內向本院提出上訴狀。
中    華    民    國    98    年    7     月    2     日
                              書記官  吳華瑋


司法院資訊處製作；財團法人民間司法改革基金會備份。
